臺灣臺中地方法院民事裁定
108年度簡上更二字第1號
上  訴  人  林明和  
訴訟代理人  蔡瑞煙律師
被上訴人    高祥不銹鋼企業有限公司

法定代理人  李明城  
訴訟代理人  黃呈利律師
上列當事人間請求給付票款事件，上訴人對於中華民國111年6月
17日本院108年度簡上更二字第1號第二審判決提起上訴，本院裁
定如下：
    主  文
上訴駁回。
第三審訴訟費用由上訴人負擔。
    理  由
一、上訴人不服本院108年度簡上更二字第1號第二審判決（下稱
    原判決），提起第三審上訴，上訴理由略以：
　㈠被上訴人辯稱上訴人所簽發票面金額新臺幣(下同)9900萬元
    、發票日民國101年7月1日、付款人臺中市第九信用合作社
    （下稱臺中九信）、支票號碼FC0000000號、未載受款人之
    支票一紙（下稱系爭支票）遭人偽造填上金額及發票日，屬
    變態事實，應由被上訴人負舉證責任。原審未細究系爭支票
    帳戶停用起迄上訴人提示之101年12月31日止，已近7年之久
    ，系爭支票設非有權支配之人提供，林黃靜雪或上訴人如何
    能取得系爭支票。且依乙○○於臺灣臺中地方檢察署102年度
    偵字第4204號偵查中證述及原審更一審107年1月23日證述內
    容，可知系爭支票係有權支配使用之人簽發後提供給林黃靜
    雪，再交付給上訴人，且上訴人於提起本件訴訟時，被上訴
    人仍在營業中，上訴人已提出有被上訴人公司名稱之營業招
    牌照片證明，被上訴人就此並無抗辯，原判決未予調查，遽
    謂被上訴人公司已停止營業多年，進而遽認系爭支票是否為
    被上訴人所簽發，確有可疑云云，有採證認事違反經驗法則
    、證據法則之違法。
　㈡依證人甲○○、林正仁、林美玲之證述或書面陳述內容，並不
    足以推論多年前林黃靜雪即已持有系爭支票，且林美玲明確
    證稱林黃靜雪係於101年9、10月間始告知有系爭支票，原判
    決謂綜合甲○○、林正仁及林美玲等人證述內容，足認上訴人
    主張之系爭支票之原因關係應係歷時多年，且於多年前林黃
    靜雪即已持有系爭支票以作為借款及乙○○不會回家分遺產之
    擔保，而非於被上訴人公司停止營業多年之後，始於l0l年
    收受系爭支票云云，所為事實判斷顯有適用論理法則錯誤、
    判決理由與卷內證據資料不相合適、適用證據法則錯誤之情
    形。
　㈢刑事部分經臺灣臺中地方檢察署檢察官偵查終結，認依證人
    黃雪霞、李文慈、李文瑋3人均無法確認當時所見之支票即
    為系爭支票之證述，不足以證明其等當時所見該未載明日期
    及金額的空白支票即為系爭支票，並經臺灣高等法院臺中分
    院檢察署駁回再議確定，復為最高法院二次發回所不採。且
    依證人甲○○於原審證述，足見黃雪霞及乙○○，均於林黃靜雪
    死亡後，為分產之事與上訴人及家人產生糾紛，黃雪霞於林
    黃靜雪出殯前2日即因要求其子亦可分配林黃靜雪遺產遭拒
    ，而與上訴人家人生齟齬，嗣即未參加林黃靜雪之法會及告
    別式。衡情，甲○○不可能提出支票予黃雪霞、李文瑋及李文
    慈辨識。又上訴人於101年12月19日即至警局提告乙○○竊盜
    ，並於翌日趕走乙○○，乙○○及其子李文瑋、李文慈嗣即未再
    至上訴人住處。而李文瑋、李文慈當時為學生，未到學校必
    須請假，故只有101年12月13日、14日、15日下午舉辦林黃
    靜雪頭七、二七、三七法會時，李文瑋、李文慈始可能至上
    訴人住處，則黃雪霞對於101年12月20日發生之事，理應記
    憶深刻。準此，甲○○苟真有提出已經蓋好大小章，金額及日
    期未填寫之支票供黃雪霞辨識，則其日期究竟在101年12月2
    0日之前或之後、當時李文瑋、李文慈是否在場，黃雪霞豈
    有不知之可能。故黃雪霞於法務部調查局臺中市調處含糊供
    稱約在101年12月20日前後某日下午，甲○○有拿出一張未註
    明日期、金額，僅蓋有大小章之支票，要其辨識大小章內容
    等語，及於原審法院103年度少調字第1368號少年偽證事件
    證稱其未注意在場有什麼人，因為守喪期間人來來去去，其
    不清楚當時李文瑋、李文慈有無在場等語，顯非無疑。原審
    未傳訊黃雪霞到庭查明其有無因要求由其子分配林黃靜雪遺
    產與上訴人發生齟齬，而未再參加林黃靜雪之法會及告別式
    、甲○○究係何時提出支票供其辨識等情，即認黃雪霞先後證
    述情節相符，並與證人李文瑋、李文慈2人證述吻合，其採
    證認事有適用證據法則不當之違法。
  ㈣被上訴人簽發系爭支票擔保乙○○不分配林黃靜雪之遺產，其
    性質應屬損害賠償預定性違約金。乙○○於林黃靜雪死後，未
    依其與林黃靜雪之約定，仍與上訴人及其他繼承人共同繼承
    林黃靜雪名下價值超過3000萬元之土地。且被上訴人仍營業
    中，系爭支票之權利如因罹於時效而消滅，被上訴人即獲得
    免給付違約金之利益。原判決未見及此，遽謂被上訴人係已
    廢止登記及停止營業多年之公司，上訴人就主張被上訴人因
    系爭支票究獲得何項利益之事實，未能舉證以實其說云云，
    更有判決未憑證據之違法。
  ㈤基上，原審未查明被上訴人是否仍在營業，復未傳訊黃雪霞
    、李文瑋、李文慈到庭，遽採信渠等在其他案件真偽不明之
    證述內容，而為上訴人敗訴之判決，所為之論斷悖於經驗、
    論理、證據法則，而有適用法規顯有錯誤之情形，該等錯誤
    與判決之法律邏輯分析及舉證責任分配有關，運用不當將造
    成事實判斷錯誤，影響判決之結果，所涉及之見解具有原則
    上之重要性。爰對原判決提起上訴。並聲明：原判決廢棄，
    發回原審法院。
二、按對於簡易訴訟程序之第二審裁判，其上訴利益逾第466條
    所定之額數者，當事人僅得以其適用法規顯有錯誤為理由，
    逕向最高法院提起上訴或抗告；對於簡易訴訟程序之第二審
    裁判，提起第三審上訴或抗告，須經原裁判法院之許可。前
    項許可，以訴訟事件所涉及之法律見解具有原則上之重要性
    者為限，民事訴訟法第436條之2第1項、第436條之3第1項、
    第2項定有明文。又所謂適用法規顯有錯誤，係指原第二審
    判決就其取捨證據所確定之事實適用法規顯有錯誤而言，不
    包括認定事實、取捨證據不當、判決不備理由或理由矛盾之
    情形在內（最高法院109年度臺簡上字第59號、111年度臺簡
    上第40號裁定意旨參照）。　　
三、上訴人固主張：原判決未查明被上訴人是否仍在營業，復未
    傳訊黃雪霞、李文瑋、李文慈到庭，遽採信渠等在其他案件
    真偽不明之證述內容，而為上訴人敗訴之判決，所為之論斷
    悖於經驗、論理、證據法則，而有適用法規顯有錯誤之瑕疵
    等語。惟查：
　㈠原判決已敘明：兩造爭執之焦點首為上訴人持有系爭支票時
    其上金額及發票日是否空白，而為無效票據；被上訴人就其
    抗辯其未填載或授權他人填載系爭支票之金額及發票日之事
    實，自應負舉證之責任(見原判決第9頁)。又原判決以被上
    訴人公司前於95年12月間即已廢止公司登記(見原判決第8頁
    兩造不爭執之事項㈢)，並依財政部中區國稅局大智稽徵所10
    3年1月16日中區國稅大智營所字第1031650361號函（見臺灣
    臺中地方檢察署103年度偵續字第7號偽造有價證券卷第45頁
    ）、金融監督管理委員會銀行局104年12月14日銀局(合)字
    第10400305160號函（原審法院第一次更審前第239號卷第23
    8頁）、合庫商銀建成分行102年4月19日合金建成字第10200
    01193號函、102年4月30日合金建成字第1020001193號函、1
    02年6月11日合金建成字第1020001759號函（見臺灣臺中地
    方檢察署102年度偵字第4204號卷第41-45、133頁），認定
    被上訴人公司已結束營業多年，系爭支票係於90年9月14日
    之前即已領用。復說明證人黃雪霞證述如何可信(見原判決
    第10-12頁)、上訴人答辯、證人甲○○、林正仁、林美玲證述
    如何不足採(見原判決第12-16頁)，綜合判斷，認定上訴人
    持有系爭支票時，系爭支票並未填載票面金額及發票日，被
    上訴人復未授權他人填載，欠缺票據法所規定支票應記載事
    項，應為無效；被上訴人係已廢止登記及停止營業多年之公
    司，上訴人就其主張被上訴人因系爭支票究獲得何項利益之
    事實，未能舉證以實其說，其依票據法第22條第4項規定請
    求被上訴人償還利得，即屬無據。足見原判決已綜合兩造所
    提事證，認定上訴人持有之系爭支票為無效票據，上訴人主
    張被上訴人應依票據法第22條第4項規定償還利得，亦難憑
    採，而對上訴意旨指摘之證據取捨、事實認定詳加論斷。
  ㈡上訴人所陳上述理由，核屬原判決取捨證據、上訴人持有系
    爭支票時，其上金額及發票日是否空白，而為無效票據、被
    上訴人因系爭支票無效是否獲得何利益之認定事實當否問題
    ，要與適用法規是否顯有錯誤無涉，亦無所涉及之法律見解
    ，具有原則上之重要性情事，上訴人提起本件第三審上訴，
    不合民事訴訟法第436條之2第1項及第436條之3第2項之規定
    而不應許可，其上訴難謂合法。
四、綜上所述，本件上訴人之上訴理由，並未說明原審判決有何
    適用法規顯有錯誤之情形，亦未闡釋法律見解具有原則上重
    要性之要件，其上訴不應許可，應予駁回。
五、依民事訴訟法第436條之3第3項、第95條、第78條，裁定如
    主文。
中　　華　　民　　國　　111 　年　　10　　月　　21　　日
                  民事第二庭  審判長法  官  李悌愷
                                    法  官  李佳芳
                                    法  官  江奇峰
以上正本係照原本作成。
如不服本裁定，僅得於收受本裁定正本送達後10日內，以適用法
規顯有錯誤為理由，向本院提起第三審抗告狀（均須按他造當事
人之人數附繕本及繳納抗告費新臺幣1,000元），經本院許可後
始可抗告第三審，前項許可以原裁定所涉及法律見解具有原則上
重要性者為限。如委任律師提起抗告者，應一併繳納抗告審裁判
費。抗告時應提出委任律師為訴訟代理人之委任狀，具有民事訴
訟法第466條之1第1項但書或第2項之情形為訴訟代理人者，另應
附具律師及格證書及釋明委任人與受任人有該條項所定關係之釋
明文件影本。　　　　　　　　　
中　　華　　民　　國　　111 　年　　10　　月　　21　　日
                                書記官  黃雅慧